【裁判字號】    89,訴,330
【裁判日期】    890726
【裁判案由】    毒品危害防制條例
【裁判全文】
臺灣板橋地方法院刑事判決                          八十九年度訴字第三三號
    公  訴  人  臺灣板橋地方法院檢察署檢察官
    被      告  乙○○
右列被告因違反毒品危害防制條例案件，經檢察官提起公訴（八十八年度偵字第四九
八七號、八十八年度毒偵緝字第二七０、二九０號）及移送併辦（八十九年度毒偵字
第一九七二號），本院判決如左：
    主  文
乙○○連續施用第一級毒品，累犯，處有期徒刑柒月；又連續施用第二級毒品，累犯
，處有期徒刑陸月，扣案之毒品安非他命壹包（淨重零點捌公克）、安非他命壹包（
驗餘淨重零點零公克）均沒收銷燬之，扣案之吸食器貳組、玻璃吸管伍支、分裝勺
貳支、塑膠袋壹個均沒收。應執行有期徒刑拾月，扣案之毒品安非他命壹包（淨重零
點捌公克）、安非他命壹包（驗餘淨重零點零公克）均沒收銷燬之，扣案之吸食器
貳組、玻璃吸管伍支、分裝勺貳支、塑膠袋壹個均沒收。
    事  實
一、乙○○曾於民國（下同）八十五年間，因違反麻醉藥品管理條例案件，經本院判
    處有期徒刑五月，嗣經台灣高等法院撤銷改判處有期徒刑六月確定，甫於八十七
    年二月十八日易科罰金執行完畢。其前因施用第二級毒品安非他命案件，經本院
    依檢察官聲請以八十七年度毒聲字第一００七號裁定送觀察、勒戒後，因無繼續
    施用毒品之傾向，而由臺灣板橋地方法院檢察署檢察官於八十七年八月二十日以
    八十七年度偵字第一六一七八號不起訴處分書及該署檢察官於八十七年九月二十
    二日以八十七年度偵字第六二三七、八七五六號不起訴處分書為不起訴處分在案
    （前揭二份不起訴處分書均係引用台灣台北看守所八十七年八月十八日有無繼續
    施用毒品傾向證明書），詎乙○○猶不知悔改，在前揭不起訴處分確定後五年內
    ，復有下列犯行：
  （一）乙○○基於施用第二級毒品安非他命之概括犯意，自八十八年一月間起，至
        八十八年十月二十三日止，連續在台北縣五股鄉○○路二一五巷十四號二樓
        之住處及台北縣五股鄉附近等地，以將安非他命置於吸食器內燒烤而吸取煙
        霧之方式，非法施用第二級毒品安非他命多次，約二天施用一次，而二犯施
        用毒品罪。
  （二）乙○○另基於施用第一級毒品海洛因之概括犯意，自八十八年十月二十一日
        起，至八十八年十月二十四日十三時許為警查獲前之二十五小時內某時，在
        台北縣五股鄉○○路附近等地，以海洛因攙在香煙裡施用之方式，非法施用
        第一級毒品海洛因多次，而二犯施用毒品罪。
二、嗣於八十八年一月二十六日二十二時許，在台北縣五股鄉○○路十九巷三十二號
    二樓，為警查獲乙○○及孫嘉源、吳國賓，另扣得孫嘉源所有之安非他命吸食器
    五組、安非他命一小包（毛重零點陸公克）、空袋二十二個、安非他命殘渣袋一
    個，及在吳國賓身上扣得攙有海洛因香煙半支；又於八十八年二月十一日十七時
    十分許，在台北縣五股鄉○○路六十八號二樓之乙○○住處，為警查獲乙○○及
    甲○○（另經台灣板橋地方法院檢察署檢察官為不起訴處分），並查獲供乙○○
    施用之毒品安非他命壹包（淨重零點捌公克），另扣得乙○○所有供施用毒品所
    用之吸食器二組、玻璃吸管五支、分裝勺二支、塑膠袋一個；又於八十八年十月
    二十四日十三時許，在台北縣三重市○○○路一二九巷口，為警查獲乙○○，並
    查獲供乙○○施用之毒品安非他命壹包（驗餘淨重零點零公克），嗣乙○○於
    八十八年十月二十五日經送臺灣臺北看守所附設勒戒處所觀察勒戒後，有繼續施
    用毒品之傾向，嗣經本院以八十八年度毒聲字第七一七二號裁定令入戒治處所施
    以強制戒治。
二、案經基隆市警察局第二分局、台北縣警察局三重分局、台北市政府警察局大同分
    局報請台灣板橋地方法院檢察署檢察官偵查起訴及移送併辦。
    理  由
一、訊據被告乙○○固坦承右揭施用第二級毒品安非他命犯行，並坦承其有於八十八
    年十月二十一日施用第一級毒品海洛因犯行，惟辯稱：伊僅於八十八年十月二十
    一日施用毒品海洛因一次而已云云。然查：
  （一）右揭被告施用第二級毒品安非他命之事實，業據被告於本院審理時坦承不諱
        ，復有八十八年二月十一日扣案之毒品安非他命壹包（淨重零點捌公克）、
        吸食器二組、玻璃吸管五支、分裝勺二支、塑膠袋一個及八十八年十月二十
        四日扣案之安非他命壹包【驗餘淨重零點零公克，此有法務部調查局八十
        九年七月十三日（八九）陸（一）字第八九０四八一０四號檢驗通知書一份
        附於本院卷可憑】足資佐證，而被告分別於八十八年一月二十六日、同年二
        月十一日及同年十月二十四日為警查獲後，在警察局所採集之尿液，經送基
        隆市衛生局、台北縣衛生局及台北市立療養院檢驗，均呈甲基安非他命陽性
        反應，有基隆市衛生局八十八年二月八日（八八）基衛六字第０一五五七號
        檢驗鑑定書（見八十八年度偵字第三二六七號偵查卷第四十頁）、台北縣衛
        生局八十八年四月十三日八八北衛六字第一五七四六號函所附尿液煙毒檢驗
        成績書（見八十八年度偵字第四九八七號偵查卷第五十五頁及八十九年度毒
        偵字第二一九二號偵查卷第四十四頁）暨台北市立療養院八十八年十月二十
        九日煙毒尿液檢驗報告書（見本院卷）各乙份在卷可憑。是被告於前揭時、
        地施用第二級毒品安非他命之行為，應堪認定。
  （一）又被告於八十八年十月二十四日十三時許為警查獲後，經警於八十八年十月
        二十四日十四時許採集其尿液，而該尿液經送台北市立療養院檢驗結果，發
        現有嗎啡反應，有台北市立療養院八十八年十月二十九日煙毒尿液檢驗報告
        書一份附卷可憑（見本院卷），又被告於八十八年十月二十五日進入台灣台
        北看守所附設勒戒所，經採尿檢驗結果，亦呈嗎啡陽性反應，有台灣台北看
        看守所附設勒戒處所報告書一份附卷可憑（見八十八年度毒偵緝字第二七０
        號偵查卷第三十三頁），又海洛因經注射入人體後，其代謝物嗎啡（按海洛
        因係嗎啡經化學合成之半人工合成品，其藥（毒）性高於嗎啡，經吸食或注
        射進入人體，藉由人體代謝系統之新陳代謝，分解成藥（毒）性較低之嗎啡
        ，由尿液排泄出人體，故於尿液中以嗎啡成分檢出）之平均可檢出時限約為
        二十六小時，有行政院衛生署藥物食品檢驗局（八一）藥檢壹字第八一一四
        八八五號函影本一份附於本院卷可憑，被告既於八十八年十月二十四日十三
        時許被警查獲，且於同日十四時左右採尿，則於扣除查獲至採集尿液間之不
        可能吸用之時間後，揆諸前揭說明，被告應有在八十八年十月二十四日十三
        時許為警查獲前之二十五小時內某時施用海洛因，被告辯稱：伊僅於八十八
        年十月二十一日施用毒品海洛因一次而已云云，無非係避就之詞，不足採信
        ，是被告施用第一級毒品海洛因之犯行，堪予認定，應予依法論處。
  （三）末查，被告前因施用第二級毒品安非他命案件，經本院依檢察官聲請以八十
        七年度毒聲字第一００七號裁定送觀察、勒戒後，因無繼續施用毒品之傾向
        ，而由臺灣板橋地方法院檢察署檢察官於八十七年八月二十日以八十七年度
        偵字第一六一七八號不起訴處分書及該署檢察官於八十七年九月二十二日以
        八十七年度偵字第六二三七、八七五六號不起訴處分書為不起訴處分在案（
        前揭二份不起訴處分書均係引用台灣台北看守所八十七年八月十八日有無繼
        續施用毒品傾向證明書），有上開不起訴處分書電腦列印表（見八十八年度
        毒偵緝字第二七０號偵查卷第二十八頁至第三十頁）及臺灣高等法院檢察署
        刑案紀錄簡覆表各一份在卷足憑，其於五年內再犯本件施用第一級毒品海洛
        因罪及施用第二級毒品安非他命罪，其並因本件施用安非他命行為經觀察、
        勒戒後，認有繼續施用毒品之傾向，嗣經本院以八十八年度毒聲字第七一七
        二號裁定令入戒治處所施以強制戒治等情，有臺灣臺北看守所附設勒戒處所
        八十八年十一月五日有無繼續施用毒品傾向證明書一份及上開刑事裁定正本
        一份附卷可稽（見八十八年度毒偵緝字第二七０號偵查卷第二十七頁及第三
        十二頁）。是本件事證明確，被告施用第一級毒品及施用第二級毒品犯行堪
        以認定，應予依法論處。
二、核被告乙○○所為，係犯毒品危害防制條例第十條第一項之施用第一級毒品罪及
    同條例第十條第二項之施用第二級毒品罪。其持有第一級毒品海洛因及第二級毒
    品安非他命之低度行為，為施用之高度行為所吸收，不另論罪。又被告先後多次
    施用第一級毒品犯行及施用第二級毒品犯行，均時間緊接，觸犯構成要件相同之
    罪名，顯係基於概括犯意反覆為之，為連續犯，均應論以一罪，並加重其刑。再
    查，被告曾於八十五年間，因違反麻醉藥品管理條例案件，經本院判處有期徒刑
    五月確定，嗣經台灣高等法院撤銷改判處有期徒刑六月確定，甫於八十七年二月
    十八日易科罰金執行完畢，有臺灣高等法院檢察署刑案紀錄簡覆表一份可按，其
    於五年之內再犯有期徒刑以上之罪，為累犯，應依刑法第四十七條之規定遞加重
    其刑。被告所犯上開施用第一級毒品罪及施用第二級毒品罪二罪間，罪名有異，
    應予分論併罰。爰審酌被告前已因施用安非他命，在經先送觀察、勒戒，因無繼
    續施用毒品之傾向，由臺灣板橋地方法院檢察署檢察官為不起訴處分確定後，旋
    復觸犯施用第一級毒品罪及施用第二級毒品罪，惟念其犯行係戕害其自身，對社
    會治安尚非危害甚鉅，暨其犯罪之動機、目的、手段、所生危害等一切情狀，分
    別量處如主文所示之刑，並定其應執行之刑，以示懲儆。又八十八年二月十一日
    扣案之毒品安非他命壹包（淨重零點捌公克）及八十八年十月二十四日扣案之安
    非他命壹包（驗餘淨重零點零公克），係被告所有供施用之毒品，業據被告於
    警訊時供明在卷，不問屬於犯人與否，均應依毒品危害防制條例第十八條第一項
    前段之規定宣告沒收銷燬。至八十八年一月二十六日扣案之安非他命吸食器五組
    、安非他命一小包（毛重零點陸公克）、空袋二十二個、安非他命殘渣袋一個、
    攙有海洛因香煙半支，分係孫嘉源、吳國賓所有，尚無證據證明與被告前揭犯行
    有何關聯，爰不予宣告沒收；又八十八年二月十一日扣案之吸食器二組、玻璃吸
    管五支、分裝勺二支、塑膠袋一個，僅係拼湊而成之器具，尚非專供施用毒品之
    器具，惟係被告所有供犯罪所用之物，業據被告於警訊時供明在卷（見八十八年
    度偵字第四九八七號偵查卷第十二頁背面），應依刑法第三十八條第一項第二款
    之規定宣告沒收，併此敘明。
三、至移送併辦部分（八十九年度毒偵字第一九七二號案），與檢察官起訴之部分，
    被告係基於概括之犯意而為，屬裁判上一罪之連續犯關係，基於審判不可分原則
    ，本院自得併予審究，附此敘明。
四、公訴意旨另以：被告乙○○基於幫助施用毒品之概括犯意，於不詳時間，在台北
    縣五股鄉○○路六十八號二樓，幫助甲○○吸食第二級毒品安非他命多次，因認
    被告乙○○涉犯刑法第三十條第一項、毒品危害防制條例第十條第二項之幫助施
    用第二級毒品罪嫌云云。惟按犯罪事實應依證據認定之，無證據不得推定其犯罪
    事實，刑事訴訟法第一百五十四條定有明文。所謂認定犯罪事實之證據，係指足
    以認定被告確有犯罪行為之積極證據而言，該項證據自須適合於被告犯罪事實認
    定，始得採為斷罪資料。又苟未能發現相當證據，或證據不足以證明，自不能以
    推測或擬制之方法，以為裁判基礎，亦分別有最高法院二十九年度上字第三一０
    五號及同院四十年度台上字第八六號判例意旨可資參照。公訴人認被告乙○○涉
    有前揭幫助施用第二級毒品安非他命之罪嫌，無非係以證人甲○○於偵查時之證
    詞為其論據。訊據被告乙○○堅決否認有幫助施用第二級毒品安非他命之犯行，
    辯稱：伊從來沒有拿安非他命給甲○○施用等語。經查，證人甲○○於本院調查
    時到庭證稱：乙○○並沒有在台北縣五股鄉○○路六八號二樓提供安非他命給伊
    吸食，伊之前係跟別的朋友一起吸食，乙○○並無幫助伊吸安，亦沒有吸過安後
    把吸食器拿給伊吸等語（見本院八十九年四月七日訊問筆錄），而證人甲○○亦
    僅於偵查時證稱：「（問：妳吸的安非他命是否向葉要的）是我向葉一起吸」，
    則證人甲○○於偵查時之前揭證詞，語焉不詳，且檢察官並未就被告幫助施用毒
    品之始末時間、地點及方式詳為訊問，自難以僅憑證人甲○○於偵查時籠統不詳
    之證詞，即遽認被告有幫助甲○○施用第二級毒品之行為。此外，復查並無其他
    積極證據足認被告有幫助施用第二級毒品之犯行，就此部份本應為被告無罪之諭
    知，惟公訴人認此部分與前揭被告施用第二級毒品罪部分有裁判上一罪之連續犯
    關係，爰不另為無罪之諭知，附此敘明。
據上論斷，應依刑事訴訟法第二百九十九條第一項前段，毒品危害防制條例第十條第
一項、第二項、第二十條第三項前段、第十八條第一項前段，刑法第十一條前段、第
五十六條、第四十七條、第五十一條第五款、第三十八條第一項第二款，判決如主文
。
本案經檢察官楊仲農到庭執行職務
中      華      民      國    八十九    年      七      月    二十六    日
                                      臺灣板橋地方法院刑事第六庭
                                          法  官  葉  靜  芳
右正本證明與原本無異。
如不服本判決，應於判決送達後十日內，向本院提出上訴狀。
                                          書記官  黃  大  千
中      華      民      國    八十九    年      七      月    三十一    日
附錄本判決論罪法條
毒品危害防制條例第十條：
施用第一級毒品者，處六月以上五年以下有期徒刑。
施用第二級毒品者，處三年以下有期徒刑。


司法院資訊處製作；財團法人民間司法改革基金會備份。
